【裁判字號】    94,上訴,1110
【裁判日期】    950119
【裁判案由】    違反毒品危害防制條例等
【裁判全文】
臺灣高等法院高雄分院刑事判決        94年度上訴字第1110號
上  訴  人
即  被  告  甲○○
選任辯護人  吳春生律師
上列上訴人因違反毒品危害防制條例等案件，不服臺灣屏東地方
法院94年度訴字第131 號中華民國94年6 月30日第一審判決（起
訴案號：臺灣屏東地方法院檢察署92年度偵字第6135號），提起
上訴，本院判決如下：
     主  文
原判決撤銷。
甲○○連續販賣第三級毒品，處有期徒刑陸年，褫奪公權伍年，
扣案之第三級毒品Ｋ他命伍包（驗後合計總餘淨重壹陸貳點捌參
公克）沒收銷燬，扣案之電子磅秤壹臺、空夾鏈袋肆包、Ｋ他命
添加物參包及販賣第三級毒品所得財物新台幣陸佰元均沒收，新
台幣陸佰元如全部或一部不能沒收時，以其財產抵償之；又未經
許可，製造可發射子彈具有殺傷力之改造手槍，處有期徒刑陸年
，併科罰金新台幣貳拾萬元，罰金如易服勞役，以罰金總額與陸
個月之日數比例折算，扣案之改造手槍壹枝（槍枝管制編號：0
000000000號）、滑套壹個均沒收。應執行有期徒刑拾
壹年陸月，併科罰金新台幣貳拾萬元，罰金如易服勞役，以罰金
總額與陸個月之日數比例折算，褫奪公權伍年，扣案之第三級毒
品Ｋ他命伍包（驗後合計總餘淨重壹陸貳點捌參公克）沒收銷燬
，扣案之電子磅秤壹臺、空夾鏈袋肆包、Ｋ他命添加物參包、販
賣第三級毒品所得財物新台幣陸佰元、改造手槍壹枝（槍枝管制
編號：0000000000號）、滑套壹個均沒收，其中新台
幣陸佰元如全部或一部不能沒收時，以其財產抵償之。
     事  實
一、甲○○明知Ｋ他命（Ketamine）業經政府公告為毒品危害防
    制條例第2 條第2 項第3 款之第三級毒品，不得非法持有、
    販賣，竟意圖營利，於92年11月下旬某日，向不詳姓名之人
    販入第三級毒品Ｋ他命後基於販賣第三級毒品Ｋ他命之概括
    犯意，於民國92年12月10日前兩星期內，以每小包新台幣20
    0 元之價格，連續在其屏東縣屏東市○○路307 號2 樓之2
    住處，販售予前往該住處找其之友人鄭明山3 次，得款600
    元。
二、甲○○明知可發射金屬或子彈具有殺傷力之各式槍砲，為槍
    砲彈藥刀械管制條例所管制之物品，未經許可，不得製造、
    持有。詎未經許可，仍基於製造可發射子彈具有殺傷力改造
    手槍之犯意，先於92年11月至12月初某日，在其屏東縣屏東
    市○○路307 號2 樓之2 住處，向至該處之友人王文通（另
    行起訴），以約2 萬5,000 元之價格，購得持有槍枝主要零
    件（槍管、滑套）及仿GLOCK 廠26型半自動手槍製造之玩具
    手槍1 枝。再於92年12月13日下午，將前開購得之槍枝零件
    及玩具手槍，以將該玩具手槍換裝土造金屬槍管之方式，將
    前開玩具手槍製造為可發射子彈具有殺傷力之改造手槍（槍
    枝管制編號：0000000000），並持有之。嗣於92年12月13日
    23時15分許，為警在甲○○上開住處內查獲，並扣得上開改
    造手槍1 枝（槍枝管制編號：0000000000）、其所有且供製
    造改造手槍之滑套1 個、仿貝瑞塔無殺傷力之手槍1 枝、第
    三級毒品Ｋ他命5 包（驗後合計總餘淨重162.83公克）、其
    所有供販賣毒品所用之電子磅秤1 臺、空夾鏈袋4 包、Ｋ他
    命添加物3 包。
三、案經高雄市政府警察局三民第二分局報請臺灣屏東地方法院
    檢察署檢察官偵查起訴。
     理  由
一、訊據上訴人即被告甲○○固坦承有於92年12月10日前兩星期
    內，在其上開屏東市○○路住處，提供Ｋ他命予鄭明山施用
    3 次，並有向鄭明山收取金錢；確於92年12月13日下午，在
    該住處組裝扣案之改造手槍（槍枝管制編號：0000000000）
    ，及嗣後於前揭時、地為警查獲上開Ｋ他命、電子磅秤、空
    夾鏈袋、Ｋ他命添加物、改造手槍、滑套等物之事實不諱，
    惟矢口否認有何販賣第三級毒品Ｋ他命及製造槍枝犯行，辯
    稱：我提供Ｋ他命給鄭明山施用時，向他收取之金錢，是用
    來買酒讓大家一起喝，那些錢不是用來買Ｋ他命的；我只是
    把玩具槍和買來的槍枝零件組合換裝，不算是製造云云。
二、所涉販賣第三級毒品Ｋ他命之部分，經查：
  (一)上開在被告之屏東市○○路住處內為警查獲之淺褐色粉末5
    包（驗後總餘淨重162.83公克），經送請鑑定結果，認均係
    第三級毒品Ｋ他命無訛，有內政部警政署刑事警察局93年9
    月16日刑鑑字第0930144924號鑑驗通知書1 紙在卷可稽，是
    被告確曾持有此部分第三級毒品之事實，已堪認定。
  (二)又查被告連續於上開時、地，分別販賣第三級毒品Ｋ他命予
    證人鄭明山約3 次，每次價格為200 元之事實，業經證人鄭
    明山於偵訊時證述甚詳，而被告及辯護人於本審理中對於證
    人鄭明山於偵查中所為之陳述，同意作為本案之證據，本院
    審酌證人鄭明山於偵查中所為陳述係出於自由意思，並經具
    結亦認為適當，依刑事訴訟法第159 條之5 第1 項規定，自
    有證據能力，得為證據，併此明。且證人鄭明山曾受觀察
    勒戒處分，復未因上開證述而獲有依毒品危害防制條例第17
    條所定減刑寬典之優待，亦經本院查閱證人之前科資料屬實
    ，有臺灣高等法院被告前案紀錄表1 份在卷可查，是證人亦
    無謀求減刑之利，而構陷被告犯罪之必要，足認前開證人上
    開所述確與事實相符，應可採為認定被告犯罪之證據。
  (三)至辯護人就被告所涉此部分犯行，為被告利益辯稱：被告僅
    係無償轉讓Ｋ他命供證人鄭明山吸食，被告向證人鄭明山所
    收取之金錢係為購買酒類供友人一起飲用，而非取得Ｋ他命
    之代價等語。然查，證人鄭明山於偵訊時對於Ｋ他命毒品交
    易之對象、時間、地點、價格及次數之證述甚為明確，核與
    被告於警偵訊供述販賣予證人鄭明山Ｋ他命之時間、地點、
    次數及每次收取之金額皆大致相符。而證人鄭明山雖於原審
    審理時翻異前詞，指稱其於向被告取得毒品時所交付之金額
    ，係作為購買酒類之用等語，惟參以證人鄭明山於原審審理
    時證稱其與被告認識約有2 年之久，私交不錯等語，證人鄭
    明山與被告之朋友關係應良好而無嫌隙舊怨，是證人鄭明山
    於原審審理時翻異前詞，顯係迴護被告，自非可取。況倘若
    證人鄭明山交付被告之金錢係供買酒之用，而非毒品交易對
    價，何以證人鄭明山及被告對此有利於被告之情，皆未曾於
    警偵訊及原審準備程序時提出，而遲至原審審理時突為該金
    錢係供買酒所用之一致陳述，是證人鄭明山於原審審理中翻
    異前供，顯係迴護之舉，尚難採為有利於被告之認定。此外
    並有扣案之Ｋ他命5 包（驗後總餘淨重162.83公克）、電子
    磅秤1 臺；空夾鏈袋4 包、Ｋ他命添加物3 包，可資佐證。
    又被告向不詳姓名之人販入Ｋ他命之後，再於上述時地販賣
    於鄭明山牟利，其有營利之意圖，至為明確。綜上所述，被
    告此部分事證明確，犯行堪以認定。
三、所涉製造槍枝部分，經查：
  (一)本件扣案之仿GLOCK 改造手槍1 枝（槍枝管制編號：000000
  0000），經送請內政部警政署刑事警察局鑑定，鑑定結果為：
  送鑑克拉克手槍1 枝（槍枝管制編號：0000000000），認係由
  仿GLOCK 廠26型半自動手槍製造之玩具手槍換裝土造金屬槍管
  而成之改造手槍，機械性能良好，可擊發適用之子彈，認具殺
  傷力，有該局93年1 月27日刑鑑字第0920240477號槍彈鑑定書
  1 份在卷可稽，是該改造手槍確有殺傷力，已堪認定。
  (二)又被告雖坦承有於上開時、地，組合本件扣案改造槍枝之事
    實，然矢口否認有何製造槍枝犯行，辯稱：組合槍枝零件並
    非製造云云。惟按修正後槍砲彈藥刀械管制條例第8 條第1
    項規定之製造可發射金屬或子彈具有殺傷力之槍砲，應係指
    加工於製造槍枝之原料而製成可供發射金屬或子彈具有殺傷
    力之槍砲之行為，其加工行為理當包含組合換裝槍枝零件之
    改造行為，被告既將仿GLOCK 廠26型半自動手槍製造之玩具
    手槍換裝土造金屬槍管而製成具有殺傷力之槍枝，其換裝槍
    枝零件之行為，當屬製造行為之範疇，是被告上開所辯，乃
    為卸責之詞，不可採信。準此，被告此部分之犯行，事證明
    確，洵堪認定。
  (三)至辯護人對於被告上開所涉製造具有殺傷力之改造手槍犯行
    ，為其利益辯稱：被告乃於偵查機關尚未發覺其組裝、持有
    本件扣案槍枝前，即於警方執行另案搜索時，自動將本件扣
    案槍枝交予警方，其行為符合自首之要件，應減輕其刑等語
    。惟原審函詢高雄市政府警察局三民第二分局，於查獲本件
    被告製造槍枝犯行前，有無掌握相關情資，經該分局函覆稱
    ：被告於92年6 月中旬，即因向另涉嫌販賣槍械之嫌疑人王
    文通洽購槍械時，即為本分局鎖定涉案，經檢具相關事證報
    請臺灣屏東地方法院檢察署指揮，並獲准針對被告所持用之
    通訊工具實施通訊監察蒐證其不法事證，始於92年12月13日
    當場人贓俱獲，此有高雄市政府警察局三民第二分局94年4
    月28日高市警三二分三字第0940010999號函及所附被告持用
    之行動電話0000000000、0000000000、0000000000等3 線之
    通訊監察書、監聽譯文等資料附卷可佐。顯見警方於92年12
    月13日被告交出本件扣案槍枝前，已知悉被告持有槍枝。又
    證人即本案承辦警員乙○○於本院審理時結證：我們一開始
    就因為槍械去跟監甲○○，是經過跟監後才知道他住在那裡
    ，當時甲○○要外出，我們將他攔下，是他帶我們進入屋內
    。我們有和他談話，讓他了解我們已經清楚目前槍枝在他手
    上，後來他才主動將槍交出來等情（見本院95年1 月5 日審
    判筆錄）。由上觀之，被告交出扣案槍枝並未在偵查機關發
    覺其犯罪前，其行為與刑法第62條自首之規定有間，自不得
    依該條規定減輕其刑，附此敘明。
四、論罪科刑
  (一)按被告行為後，槍砲彈藥刀械管制條例於94年1 月26日經總
    統以華總一義字第09400010101 號令修正公布，並於同年1
    月28日生效，就檢察官起訴被告所犯修正前槍砲彈藥刀械管
    制條例第11條第1 項之條項業經刪除，並將該條項所規定之
    未經許可，製造其他可發射子彈具有殺傷力之改造手槍罪移
    列至第8 條第1 項合併修正，修正前之刑度為「處5 年以上
    有期徒刑，併科新台幣1 千萬元以下罰金」，修正後刑度提
    高為「處無期徒刑或5 年以上有期徒刑，併科新台幣1 千萬
    元以下罰金」。比較新舊法，自以舊法較有利於被告，依刑
    法第2 條第1 項但書規定，被告製造改造手槍之行為，應適
    用修正前槍砲彈藥刀械管制條例第11條第1 項論處，先予
    明。
  (二)查Ｋ他命係屬毒品危害防制條例第2 條第2 項第3 款規定之
    第三級毒品。故核被告販賣Ｋ他命予證人鄭明山及未經許可
    ，而製造其他可發射金屬或子彈具有殺傷力之手槍之行為，
    係犯毒品危害防制條例第4 條第3 項之販賣第三級毒品罪，
    及修正前槍砲彈藥刀械管制條例第11條第1 項未經許可製造
    其他可發射子彈具有殺傷力之改造手槍罪。其因販賣而持有
    Ｋ他命之低度行為，為其後販賣之高度行為所吸收；其製造
    上開改造手槍必須持有槍枝主要零件，其持有槍枝主要零件
    之行為及製造後持有手槍之行為，係低度行為，為製造之高
    度行為所吸收，均不另論罪。被告先後販賣第三級毒品Ｋ他
    命之數行為，時間緊接，所犯構成要件相同之罪，顯係基於
    概括犯意為之，為連續犯，應依刑法第56條之規定論以一罪
    ，並加重其刑。又被告所犯上開二罪間，犯意各別，罪名互
    殊，應予分論併罰。
  (三)原審以被告論科，固非無見，惟查：(一)按被告行為後，槍砲
    彈藥刀械管制條例於94年1 月26日經總統以華總一義字第09
    400010101 號令修正公布，並於同年1 月28日生效，就檢察
    官起訴被告所犯修正前槍砲彈藥刀械管制條例第11條第1 項
    之條項業經刪除，並將該條項所規定之未經許可，製造其他
    可發射子彈具有殺傷力之改造手槍罪移列至第8 條第1 項合
    併修正。比較新舊法，自以適用舊法較有利於被告，已如前
    述，然原審認修正前後之該罪構成要件、刑度皆無不同，依
    刑法第2 條第1 項前段之規定，應適用修正後槍砲彈藥刀械
    管制條例之規定論處，即有適用法則不當之失，自有未合。
    (二)意圖營利係販賣第三級毒品Ｋ他命罪之法定要件，對於被
    告如何意圖營利，自應於理由欄內說明其所憑認定之依據，
    而原判決理由欄對此部分漏未說明，自屬理由不備。(三)販賣
    第三級毒品，依毒品危害防制條例第4 條第3 項規定，係處
    5 年以上有期徒刑，得併科新台幣5 百萬元以下罰金。原判
    決既認被告此部分犯行係連續犯，並依法加重其刑，惟原判
    決僅就被告此部分罰金刑諭知加重其刑，而就其徒刑部分未
    併諭知加重其刑，亦有未合。被告上訴意旨，仍執前詞，否
    認犯罪，固無足取，然原判決既有上述可議，自應由本院將
    原判決撤銷改判。審酌被告為圖私利，竟販賣Ｋ他命危害社
    會大眾健康生命，又製造具有殺傷力之改造手槍，對社會治
    安造成一定程度之危險性，且犯罪後猶飾詞卸責，尚無悔意
    ，惟念其販賣Ｋ他命期間不長、所得非鉅，及其改造槍枝後
    ，從未供暴力犯罪所用或販賣以牟利等一切情狀，分別量處
    如主文所示之刑，並就併科罰金部分諭知如易服勞役之折算
    標準，又依被告販賣毒品之犯罪性質，認有褫奪公權之必要
    ，併予宣告如主文所示之褫奪公權期間，及定其應執行之刑
    。扣案之淺褐色粉末5 包（驗後總餘淨重162.83公克），經
    送請鑑定結果，認均係第三級毒品Ｋ他命無訛，有內政部警
    政署刑事警察局93年9 月16日刑鑑字第0930144924號鑑驗通
    知書1 紙在卷可稽，且為被告無正當理由而擅自持有，應依
    毒品危害防制條例第18條第1 項後段規定宣告沒收銷毀（因
    鑑耗之Ｋ他命0.32公克既已滅失，自勿庸宣告沒收銷燬）；
    而電子磅秤1 臺、空夾鏈袋4 包、Ｋ他命添加物3 包，為被
    告所有，已據其供述明確，且係供販賣Ｋ他命所用之物，承
    如上述，應均依毒品危害防制條例19條第1 項規定宣告沒收
    ，且被告販賣第三級毒品所得之財物600 元，亦應依毒品危
    害防制條例第19條第1 項規定宣告沒收，如全部或一部不能
    沒收時，以被告之財產抵償之。此外，扣案之改造手槍1 枝
    （槍枝管制編號：0000000000），為違禁物，應依刑法第38
    條第1 項第1 款規定宣告沒收；而滑套1 個，為被告所有且
    供製造手槍所用之物，業據被告供明在卷，亦應依刑法第38
    條第1 項第2 款規定宣告沒收之。另扣案之仿貝瑞塔無殺傷
    力之手槍1 枝，既非違禁物，亦非供本件犯罪所用之物，雖
    為被告所有，仍不併予宣告沒收。另扣案之計算機1 台，被
    告供稱非其所有之物，及扣案之行動電話2 支雖係被告所有
    之物，但無從證明與被告販賣第三級毒品犯罪有關，均不予
    宣告沒收，併此明。
據上論斷，應依刑事訴訟法第369 條第1 項前段、第364 條、第
299 條第1 項前段，毒品危害防制條例第4 條第3 項、第18條第
1 項後段、第19條第1 項，修正前槍砲彈藥刀械管制條例第11條
第1 項，刑法第11條、第2 條第1 項但書、第56條、第37條第2
項、第38條第1 項第1 、2 款、第42條第3 項、第51條第5 款，
罰金罰鍰提高標準條例第2 條，現行法規所定貨幣單位折算新台
幣條例第2條，判決如主文。
本案經檢察官林惠到庭執行職務。
中    華    民    國    95    年    1     月    19    日
                  刑事第三庭    審判長法  官  周賢銳
                                      法  官  黃仁松
                                      法  官  謝宏宗
以上正本證明與原本無異。
如不服本判決應於收受本判決後10日內向本院提出上訴書狀，其
未述上訴理由者，並得於提起上訴後10日內向本院補提理由書
狀（均須按他造當事人之人數附繕本)「 切勿逕送上級法院」。
中    華    民    國    95    年    1     月    23    日
                                書   記   官  熊惠津
附錄本判決論罪科刑法條：
毒品危害防制條例第4條第3項
製造、運輸、販賣第三級毒品者，處5 年以上有期徒刑，得併科
新臺幣5 百萬元以下罰金。
修正前槍砲彈藥刀械管制條例第11條第1項
未經許可，製造、販賣或運輸第4 條第1 項第1 款所稱其他可發
射金屬或子彈具有殺傷力之各式槍砲者，處5 年以上有期徒刑，
併科新臺幣1千萬元以下罰金。
                                                      Ｆ


司法院資訊處製作；財團法人民間司法改革基金會備份。
